【裁判字號】    98,訴,669
【裁判日期】    991028
【裁判案由】    偽造文書
【裁判全文】
臺灣臺北地方法院刑事判決               98年度訴字第669號
公  訴  人  臺灣臺北地方法院檢察署檢察官
被      告  丙○○
選任辯護人  洪國勛律師
            黃世芳律師
            葉大殷律師
上列被告因偽造文書案件，經檢察官提起公訴（97年度偵字第17
935 號、98年度偵字第3404號），本院判決如下：
    主  文
丙○○共同行使偽造私文書，足以生損害於他人，處有期徒刑伍
月，如易科罰金，以新臺幣壹仟元折算壹日。如附表編號一、二
所示偽造之署押共貳枚均沒收。
    事  實
一、丙○○前與辛○○、乙○○、丁○○暨大陸地區人士癸○○
    （本院另行通緝）等人，於民國91年12月23日委由址設臺北
    市中山區○○○路○ 段72號6 樓之動點管理諮詢有限公司（
    下稱動點公司）在英屬維京群島（BVI ）註冊登記境外有限
    公司BIOSUCCESS BIOTECH CO.,LTD. （下稱BVI 之BIO 公司
    ），由丙○○任負責人，丁○○之子戊○○等人登記為股東
    ；後丙○○與癸○○、辛○○、乙○○議定委由動點公司另
    於95年7 月20日在英屬開曼群島（CAYMAN）註冊登記相同名
    稱之境外有限公司Biosuccess Biotech Co.,Ltd. （下稱開
    曼之BIO 公司），同由丙○○任負責人，癸○○等人登記為
    股東，但已排除丁○○參與、戊○○亦不知情，惟仍將戊○○登記為股東，享有500 萬股（每股美金0.001 元，此階段
    無涉犯罪）；嗣因對外募資時金主要求及癸○○與丁○○間
    若干事業合作生變，癸○○起意收回上開登記予戊○○開曼
    之BIO 公司股份（無證據證明辛○○知情且參與），並將該
    公司其他股東之股份同步移轉至癸○○或辛○○名下，負責
    人丙○○亦同意配合癸○○，其2 人遂基於行使偽造私文書
    之犯意聯絡，先由丙○○於96年10月19日去電動點公司委託
    辦理開曼之BIO 公司變更登記事宜，同時指明將戊○○股權
    出售並移轉登記予癸○○，某動點公司承辦人余小姐（不知
    情）依丙○○指示製作包含附表編號一之股權轉讓同意書、
    編號二之出售書及編號三之買入書等制式文書內容，再交予
    丙○○轉由開曼之BIO 公司設於美國之某股務單位人員（不
    知情）逕寄予癸○○及其他股東（無涉犯罪），且丙○○於
    同年月31日前往大陸地區河南省鄭州市洽公時，又當面教導
    癸○○如何簽名，復由癸○○以不詳方式在附表編號一、二
    所示文件中偽簽戊○○之護照英文名稱「Lee Po Lun」，並
    親自於附表編號三所示文件簽名，足以表示戊○○同意將開
    曼之BIO 公司股份全數出售讓予癸○○而偽造該股權轉讓同
    意書及出售書之私文書，末由丙○○指示美國不詳股務人員
    （不知情）將已有各股東簽名之附表所示等文書於96年11月
    15日以丙○○名義寄達設於臺北市境內之動點公司承辦人而
    行使附表編號一、二偽造之私文書，以供動點公司進一步辦
    理變更登記，足以生損害於戊○○，惟因丁○○、戊○○父
    子於同年月20日前往動點公司辦事時得悉此事，動點公司徵
    得丙○○同意後暫緩辦理，故該次股權移轉登記並未完成，
    迄戊○○提出告訴後，始循線查知上情。
二、案經戊○○訴請臺灣臺北地方法院檢察署檢察官偵查起訴。
    理  由
壹、證據能力：
一、共同被告癸○○之書面陳述：
  (一)按被告以外之人於審判外之言詞或書面陳述，除法律有規定
    者外，不得作為證據，刑事訴訟法第159 條第1 項固定有明
    文。惟被告以外之人於審判外之陳述，雖不符同法第159 條
    之1 至之4 之規定，而經當事人於審判程序同意作為證據，
    法院審酌該言詞陳述或書面陳述作成時之情況，認為適當者
    ，亦得為證據。又當事人、代理人或辯護人於法院調查證據
    時，知有第159 條第1 項不得為證據之情形，而未於言詞辯
    論終結前聲明異議者，視為有前項之同意，同法第159 條之
    5 亦定有明文。立法意旨在於傳聞證據未經當事人之反對詰
    問予以核實，原則上先予排除。惟若當事人已放棄反對詰問
    權，於審判程序中表明同意該等傳聞證據可作為證據；或於
    言詞辯論終結前未聲明異議，基於尊重當事人對傳聞證據之
    處分權，及證據資料愈豐富，愈有助於真實發見之理念，且
    強化言詞辯論主義，使訴訟程序得以順暢進行，上開傳聞證
    據亦均具有證據能力。
  (二)查本件共同被告癸○○於本案偵、審期間均未到庭陳述（由
    本院另行通緝），但曾出具書面陳述附卷（見他字卷第28頁
    97年4 月14日證明書、偵字卷第10頁97年9 月4 日共同答辯
    狀、偵字卷第44頁97年9 月30日答辯狀、本院卷一第84頁98
    年4 月1 日答辯狀等影本），經肉眼比對本院函請財團法人
    海峽交流基金會代為送達開庭通知之簽收回證上癸○○本人
    之簽名（見本院卷一第134 頁），其簽名形式、筆畫、字型
    等特徵均相符合，當認係癸○○本人所為無誤（被告丙○○
    對此亦無爭執），衡其性質，該等書面陳述，對被告本身而
    言，均屬被告以外之人於審判外之書面陳述，自係傳聞證據
    ，然癸○○所為上開證明書之內容，經本院於審理程序中予
    以提示並告以要旨，且各經檢察官、被告及其辯護人表示意
    見，其等已知上述證明書乃傳聞證據，且均表示對該書證之
    調查沒有意見，而未於言詞辯論終結前對該書證內容提出證
    據能力方面之聲明異議（見本院卷二第26頁筆錄），本院審
    酌上開證明書形式上核無瑕疵，認為以之作為本案之證據亦
    屬適當，依據上開規定，該證明書對於被告而言，自有證據
    能力（關於證明力，詳下述）。
二、證人壬○○於偵訊中之具結證詞：
  (一)再按被告以外之人於偵查中向檢察官所為陳述，除顯有不可
    信之情況者外，得為證據，同法第159 條之1 第2 項定有明
    文。偵查中對被告以外之人（包括證人、鑑定人、告訴人、
    被害人及共同被告等）所為之偵查筆錄，或被告以外之人向
    檢察官所提之書面陳述，性質上均屬傳聞證據。惟現階段刑
    事訴訟法規定檢察官代表國家偵查犯罪、實施公訴，依法其
    有訊問被告、證人及鑑定人之權，證人、鑑定人且須具結，
    而實務運作時，檢察官偵查中向被告以外之人所取得之陳述
    ，原則上均能遵守法律規定，不致違法取供，其可信度極高
    ，職是，被告以外之人前於偵查中已具結而為證述，除反對
    該項供述得具有證據能力之一方，已釋明「顯有不可信之情
    況」之理由外，應認該證人於偵查中之陳述具有證據能力。
  (二)查證人壬○○於檢察官偵查中所為業經具結擔保其所述實在
    之陳述（見他字卷第99至101 頁筆錄），被告及辯護人均不
    爭執其證據能力（見本院卷一第144 頁、本院卷二第25頁筆
    錄），且未曾釋明上開結證有何顯不可信之情況，是依上說
    明，其於偵查中之具結證言，自有證據能力。
三、本件認定事實所引用之其他傳聞書證（詳下述及者），並非
    公務員違背法定程序所取得，被告及其辯護人於準備程序迄
    至本案言詞辯論終結均不爭執該等卷證之證據能力或提出關
    於證據能力之聲明異議（同上院訊筆錄），亦無刑事訴訟法
    第159 條之4 之顯有不可信之情況或其他不得作為證據之情
    形，本院認引為證據為適當，是依同法第159 條之4 、之5
    等規定，該等書證均有證據能力，合先敘明。
貳、事實認定：
一、被告固坦承委託動點公司辦理開曼之BIO 公司股權移轉登記
    事宜，但矢口否認犯罪，辯稱：其依照癸○○、辛○○教授
    之聯名信函指示委託動點公司辦理，細節都是美國股務單位
    的人員負責，其不知道癸○○未獲戊○○之同意將之登記為
    股東，亦不知道後來之股權移轉登記未獲戊○○同意或授權
    ，癸○○亦未在其面前簽立附表所示各該文件，對於戊○○
    之英文簽名如何取得，其亦不知情，且癸○○業已出具證明
    書證明本案與其無關云云。辯護人則辯稱：被告與癸○○並
    無犯意聯絡及行為分擔，戊○○亦未因本件股權移轉事宜而
    有生任何損害之虞，並不該當行使偽造私文書罪等語。
二、經查，證人戊○○於本院審理中到庭具結證稱：附表編號一
    、二所示「Lee Po Lun」之簽名均非其所簽，其根本不知道
    開曼之BIO 公司成立，也不知道被登記成該公司之股東等語
    明確，證人即其父丁○○亦同庭證述係因動點公司告知及提
    供資料才知道戊○○被登記成股東且股份被移轉，當初戊○○只有同意擔任BVI 之BIO 公司股東，並配合提供護照、身
    分證影本（見本院卷一第274 至281 頁筆錄），證人壬○○
    亦先後於偵、審中證實卷附附表一、二之文件影本係其父子
    96年11月20日前往動點公司時由該公司所提供，因為其父子
    有質疑，公司聯絡被告，被告說會再與股東作確認，所以股
    權變更登記後來沒有辦成，其他股東的資料就還給被告了（
    見他字卷第99、100 頁偵訊筆錄、本院卷二第22至25頁審判
    筆錄），互核附表編號一之股權轉讓同意書及編號二出售書
    上讓渡人/ 讓賣人（Transferor）欄上之「Lee Po Lun」簽
    名各1 枚，雖係戊○○護照上中文姓名之英譯名無誤（見他
    字卷第8 頁），但單以肉眼視之即知，該2 枚英文簽名之方
    式與字型彼此相同，惟與戊○○親簽者截然不同（見他字卷
    第8 頁護照影本下方、本院卷一第283 頁結文、第284 頁同
    護照影本上之各簽名），而戊○○歷次親簽者始終一致，是
    已堪認附表編號一、二文件上戊○○之英文簽名並非其所簽
    ；且另佐以癸○○業已庭外出具證明書陳稱：「茲證明上述
    股權之轉移乃是本人於2006年7 月Biosuccess公司（按即開
    曼之BIO 公司）成立時，私下登記于戊○○之名下（李君完
    全不知情，所有權乃屬於我本人），2007年12月本人因戊○○之父親丁○○與我本人及辛○○有合約履行之不愉快，故
    本人決定將上述登記于戊○○名下之股票轉移回本人名下..
    」（見他字卷第28頁），適足以證實丁○○、戊○○父子所
    稱自始不知戊○○被登記為開曼之BIO 公司之股東及股權遭
    移轉登記予癸○○之證詞屬實，則已堪認附表一、二所示文
    件上戊○○之英文簽名並非其本人所為，更非他人徵得戊○○同意或取得其授權而代簽，何況，BVI 之BIO 公司與開曼
    之BIO 公司雖英文名稱相同（但仍有大小寫之別，詳如事實
    欄之記載），惟註冊地不同、各具有獨立之法人格，業經被
    告陳述甚詳，並有動點公司所陳報該兩公司之註冊證書、董
    事與股東名冊暨各該股東之身分證與護照等影本存卷可查（
    見本院卷一第172 至204 頁、他字卷第3 、4 頁，動點公司
    營利事業登記基本資料查詢見本院卷一第15頁；壬○○業已
    解釋第186 頁及第203 頁戊○○之身分證影本乃戊○○96年
    11月20日前往該公司交由該公司影印之新版影本，並非本案
    兩公司登記時所用之舊版影本，後者漏未檢附，惟此無礙於
    本案事實之認定，僅附此敘明），是戊○○同意擔任BVI 之
    BIO 公司之股東不代表即同意擔任開曼之BIO 公司之股東，
    更不因丁○○、戊○○父子在辦理前者公司登記時所交付之
    身分證、護照影本未收回，即形同戊○○自始同意或概括授
    權他人辦理嗣後其他公司成立時之股權登記及移轉事宜，其
    理至明（惟此階段僅需提供股東之護照及身分證影本供登記
    ，故無涉偽造文書等犯行）。
三、又關於此次戊○○股權移轉登記予癸○○之源由，癸○○業
    已陳明：「... 本人決定將上述登記于戊○○名下之股票轉
    移回本人名下... 」（詳前證明書），被告亦曾提出辛○○
    與癸○○以開曼之BIO 公司股東董事身分聯名之96年10月15
    日信函影本乙件以佐其說，其上載明：「吳董事長：我與韓
    教授目前正打算向某一國外著名基金會申請研究補助金之可
    能，但對方規定必須以我們兩人所共同擁有之實體公司來申
    請，『故請您能以權宜方法，暫時將開曼之BIO 公司目前股
    東股份暫且登記為我們兩人所共有（各50％）』，今年12月
    10日起再恢復登記為目前股東持股比率... 特此信函請給予
    協助安排，謝謝！」（見本院卷一第112 頁），比對附表編
    號一至三所示之文件，原登記在戊○○名下開曼之BIO 公司
    股份500 萬股，讓渡人/ 讓賣人（Transferor）為戊○○，
    受讓人/ 承買人（Transferee）為癸○○，僅因丁○○、戊○○父子在動點公司獲悉此事後提出質疑而經被告同意暫緩
    方未辦妥變更登記（詳前壬○○證詞）。對此：雖癸○○經
    傳未到、辛○○因病未到，但被告自承依上開信函指示安排
    股權移轉事宜，更曾於到鄭州辦事時在飯店教癸○○如何填
    表格（按應係附表所示文件，見本院卷一第95、220 頁筆錄
    ），是雖被告供稱癸○○未在其面前簽名，不知附表所示文
    件之簽名如何簽成，但戊○○顯未同意或授權，而癸○○又
    係提議且名義上獲讓股份之人，在被告教其如何填載之後，
    癸○○斷無再委由他人代己於附表編號三之股份買入書上簽
    名之理，是無論附表編號一、二文件上戊○○之英文簽名係
    癸○○親自所為，或係癸○○委由無積極證據證明該人對授
    權關係有無亦屬知情之不詳他人（非被告）代簽戊○○之英
    文姓名，戊○○既未同意授權代簽，癸○○所交回附表編號
    一、二文件上戊○○之英文姓名即屬偽簽。又雖癸○○與被
    告均曾謂戊○○自始不知股份登記在其名下之事，癸○○自
    行將股份登記在戊○○名下（按該階段僅需檢附身分證及護
    照影本，無涉任何戊○○名義文書之製作），事後當可逕自
    收回，其理同長輩收回贈與給晚輩之財物，無需經晚輩同意
    云云；然按刑法第210 條之偽造文書，以無制作權之人冒用
    他人名義而制作該文書為要件之一，如果行為人基於他人之
    授權委託，即不能謂無制作權，自不成立該條之罪（最高法
    院47年臺上字第226 號判例參照），承上所述，癸○○並非
    戊○○本人，在戊○○不知情之狀況下，自未曾取得戊○○
    之同意並授權委託代簽，縱為登記之初究係片面贈與股份或
    僅係利用戊○○任股份登記人頭，事理上均有其可能，但當
    涉及需以戊○○名義出具各項文書之際，仍須徵得戊○○之
    同意後方能為之，此乃類如開曼之BIO 公司同時辦理乙○○
    找來之股東庚○○（即乙○○姻親）及被告找來之股東己○○（即被告配偶）之股份移轉登記事宜，無論庚○○及己○○是否為人頭股東，均需徵得其2 人之同意或親自簽名始能
    為之（見本院卷二第2 至9 頁乙○○與己○○之審訊證詞）
    ，惟癸○○捨此不為，卻仍自行或使由不知情之他人在附表
    編號一、二所示文件上偽簽戊○○之英文姓名，表示戊○○
    本人同意讓渡（賣）其名下開曼之BIO 公司股份予癸○○之
    不實內容，癸○○無製作權卻冒用戊○○名義偽簽其名作成
    該兩份內容不實之私文書，依據前揭判例意旨，已足堪認定
    ，癸○○及被告此部分辯解並非可採。
四、再被告臨訟辯以不知道戊○○自始不知股份登記及移轉之事
    ，不知道癸○○如何簽成附表所示文書，一切都是委由開曼
    之BIO 公司在美國的股務單位辦理，自己沒有經手，也不會
    過問云云。然查，無論BVI 之BIO 公司或開曼之BIO 公司，
    均有教授辛○○與癸○○關於醫藥之專利授權（被告稱前者
    為授權開發白血球增生劑、後者為授權製作癌症與愛滋病之
    藥物），其營運獲利基礎實系出同源，在成立之際，丁○○
    證稱BVI 部分其與被告均係公司營運主導，乙○○則稱開曼
    部分其與被告、辛○○、癸○○為共同決策人，不包含丁○○、戊○○父子，而被告均係兩家公司之登記兼實際負責人
    ，且比對該兩家公司之股東名單，丁○○並非BVI 部分之名
    義股東，則戊○○之所以成為該公司股東，應係其證稱其與
    父親討論後之決定無誤，丁○○當可代表戊○○而為股東意
    志之表現與相關權利行使，並非被告或辛○○或癸○○所可
    以代表，又開曼部分共8 名股東，乙○○找庚○○、被告找
    甲○○與己○○，其餘便係乙○○所稱之共同決策人4 人及
    戊○○，則雖戊○○登記為股東之原因不明，但該4 人於95
    年間作成另在開曼登記同名公司之決策時，顯然刻意排除丁○○之參與，被告與另3 人同為如此重大之決策，對此焉有
    推稱不知之理？當BVI 之主導人之一丁○○於眾人另起爐灶
    時都被刻意排除在外，丁○○找來之其子戊○○，又豈有可
    能轉成辛○○或癸○○所找來而居於類似庚○○、甲○○及
    己○○之股東地位？故無論是否係丁○○所稱因為被質疑招
    募資金能力所以被踢在一邊所致，被告等開曼部分之共同決
    策人理應知悉辛○○或癸○○均無從代表戊○○行使兩家公
    司之股東權利，戊○○自始不知其被登記為開曼之BIO 公司
    之股東，被告斷無臨訟方知之可能；另關於附表編號一、二
    文件之簽名過程，雖被告曾於偵訊中供稱是其拿到河南去給
    癸○○簽的（見本院卷一第215 頁以下被告97年7 月24日偵
    訊光碟之勘驗筆錄），惟被告於審訊時堅詞否認上情，癸○○亦未如此供述，別無補強證據可佐，固難逕認為真，然動
    點公司之壬○○業已於偵、審中明確證述該公司承辦人余小
    姐接到被告電話，「說要做哪些變更」，該公司才依據指示
    去製作附表所示各該制式內容之文件，再「交給丙○○」，
    「（問：他字卷第6 頁是戊○○出售股份給癸○○，第7 頁
    是股份轉讓同意書，這樣的安排也是依據被告的指示辦理嗎
    ？）是」（見本院卷二第24頁筆錄），之後（簽好名的該兩
    文件）也是丙○○在96年11月15日寄給我們的（見他字卷第
    99頁筆錄），蓋被告無論如何授權動點公司依制式流程替境
    外公司辦理股權變更登記事宜，動點公司均無可能自行決定
    何人之股份移轉予何人多少比例，是壬○○所言依被告指示
    作業之詞當係屬實，且被告又供稱係依上開辛○○、癸○○
    之聯名信函（見三、）而交代動點公司，惟被告於交代動點
    公司進行股權變更登記文件製作之際，已然具體指示要將戊○○之股份全數移轉登記予癸○○，但聯名信函僅泛稱「權
    宜方法」，又無其他積極證據證明辛○○對此有所參與，癸○○又出具證明書稱係其本人決定，是應認被告接獲癸○○
    之聯名信函後，對此與癸○○已有明確之議定共識，推由被
    告就近在臺灣委託動點公司辦理；至於後續之流程，包括被
    告供稱將動點公司製作之文件寄給美國股務單位轉寄給各股
    東（顯然不包括戊○○在內）、在鄭州教癸○○如何填寫美
    國股務寄達之文件、離開時癸○○交付一包東西託送給美國
    股務單位再轉寄給動點公司等等，依公司分層負責之規劃與
    業務安排，被告身為負責人，確實未必經手如此細節，然當
    被告自始知道戊○○不知被登記為開曼之BIO 公司股東，甚
    至事業伙伴丁○○根本不知該公司之設立，癸○○亦非能代
    表戊○○表示股東意見之人，被告仍依其與癸○○之共識作
    出將戊○○股份全數移轉予癸○○如此清楚明確之指示，甚
    至當癸○○取得簽名空白之文件後尚須被告教其如何填寫（
    按僅係簽上癸○○與戊○○之英文姓名而已），縱使最後實
    際上係由美國股務單位將各該股東形式上簽好名之移轉文件
    寄交動點公司，被告對於寄交之文件內容始終知之甚詳，且
    寄交之舉，亦係該股務單位承負責人即被告之指示而為，又
    係以被告名義寄達動點公司而行使包含附表在內各該文書，
    在別無證據證明該不詳股務單位承辦人對此授權關係之有無
    具有特別認知之情況下，該承辦人之地位僅係貫徹被告指示
    並執行之手足，仍應與被告親自所為等視，則縱非被告將文
    件帶至河南交給癸○○簽名，被告仍無從諉為不知或推稱並
    未參與，被告於審理中辯稱各該股權變更登記內容都是依股
    務作的手稿去指示動點公司辦理、其很忙沒有確認云云（見
    本院卷二第27頁筆錄），核與卷存各項事證不符，又嚴重違
    背常情事理，顯非實情。
五、按刑法第210 條之偽造私文書罪，所稱足生損害於公眾或他
    人，以有損害之虞為已足，不以實際發生損害為要件（最高
    法院22年上字第874 號、43年臺上字第387 號判例意旨參照
    ）。辯護人雖質疑戊○○自始不知被登記為開曼之BIO 公司
    之股東，對該股份並未實際出資，縱又遭移轉變更登記，對
    戊○○亦無足生損害之虞云云；然而，登記為某家公司之股
    東因此享有若干股份，無論該公司有無實際發出股票，自有
    該股東應享之權能及應盡之義務，設如癸○○所言係長輩贈
    與晚輩之財物，則戊○○取得該等股份後甚至可為轉讓、出
    售等處分行為，因而實際取得變現等經濟上或非經濟上之利
    益，亦可能有價金、公司分配盈餘等所得申報之稅務問題，
    惟癸○○在未徵得戊○○同意或取得授權之情況下，自行或
    委由他人冒戊○○名義偽簽股權轉讓同意書及出售書，致使
    其喪失股東地位及相關權益，依據前揭判例意旨及說明，自
    有生損害於戊○○本人之虞（最高法院88年度台上字第6635
    號判決意旨亦可供參考），縱戊○○自始不知此事、未行使
    股東權利而未生實際損害，仍係該罪所指「足生損害於他人
    」，辯護人此部分法律見解，容有誤會。
六、另按以自己犯罪之意思並參與犯罪構成要件之行為者，為共
    同正犯。查被告與癸○○自始知悉丁○○、戊○○父子均不
    知開曼之BIO 公司之設立與戊○○被登記為該公司股東之事
    ，後因前揭聯名信函所述對外募資之需求或癸○○確認書所
    指與丁○○間其他合約履行之爭議問題，癸○○請被告進行
    股權移轉登記，被告明知癸○○無從代表戊○○，卻仍承其
    與癸○○之共識對動點公司作出將戊○○股份移轉登記予癸○○之具體指示，被告雖又推稱係股務單位之安排，但對此
    有最終支配決策權限之人當係身為負責人之被告甚明，且在
    教導癸○○如何簽名後，當知癸○○所交回無論係其親為或
    請他人代簽之戊○○之英文簽名文件，癸○○均無從取得戊○○之同意或授權（除非其等決意告知戊○○，但戊○○顯
    未獲告知，被告亦從未供述其有對如此要求），被告自知癸○○非有製作該等文書權限之人，戊○○同意股權移轉之內
    容亦屬不實，惟被告仍委由股務單位蒐集完整後（其他股權
    移轉登記未涉不法），以被告名義將包含附表編號一、二所
    示偽造戊○○名義之私文書寄達動點公司，表徵各該股東均
    已簽名確認各該股權變動事宜而行使該等偽造之私文書，被
    告主觀上自有將癸○○所為視為自己所為之決意，其與癸○○間之犯意聯絡已然在被告同意配合癸○○之指示辦理股權
    變更登記事宜之際形成，客觀上被告亦已利用該公司不知情
    之股務人員遂行行使該等偽造私文書之構成要件行為，因而
    有犯罪行為之參與分擔，依據前揭說明，縱非被告親為各項
    事務，仍應與癸○○共負其責，癸○○前揭證明書上所指被
    告與本案毫無關係云云，無非替被告卸責之詞而已。
七、綜上所述，被告夥同癸○○冒戊○○名義，由癸○○自行或
    推由他人偽簽戊○○之英文姓名而偽造附表編號一、二之私
    文書，再由被告指示不知情之美國股務單位以被告名義寄達
    臺灣地區受託辦理之動點公司而行使該等偽造之私文書，足
    以生損害於戊○○本人，被告與辯護人辯稱不知情、未參與
    、無犯意聯絡、未足生損害等詞，均非可採，本案事證已臻
    明確，被告犯行堪以認定，自應依法論科。
參、論罪科刑及沒收：
一、查「Lee Po Lun」係戊○○護照上之中文姓名之英譯，足以
    表示文書名義人主體同一性，被告與癸○○明知未得戊○○
    同意或授權代簽，即由癸○○以不詳方式偽簽該名，表示戊○○本人同意將開曼之BIO 公司股權全數移轉登記予癸○○
    ，因而偽造附表編號一、二所示之股權轉讓同意書及出售書
    之私文書，被告再指示寄往其親自委託之動點公司，表明戊○○業已簽名確認而行使該等偽造之私文書，核被告上述所
    為，係犯刑法第216 條、第210 條之行使偽造私文書罪。其
    偽造行為應為行使之高度行為所吸收；其偽造戊○○署押之
    舉則係偽造私文書之部分行為，均不另論罪。被告以同一寄
    達動點公司之行為同時行使附表編號一、二所示偽造之私文
    書，侵害同一法益，僅論以單純一罪已足。被告與癸○○之
    間就上開之罪，有犯意聯絡及行為分擔（詳貳、六所述），
    為共同正犯。被告利用不知情之動點公司承辦人余小姐、不
    詳美國股務單位人員為之，係間接正犯。
二、爰審酌被告夥同癸○○所為，侵害文書之公共信用，亦有生
    損害於文書名義人戊○○之虞，犯後又未能坦承犯行並表達
    悔意，反多次卸責於他人而無視於己之決策支配地位，難認
    其態度良好，惟終究股權變更登記事宜並未完成，未進一步
    造成其他實質損害，犯罪之情節尚非嚴重，暨被告之素行、
    生活狀況、犯罪之動機、目的、手段、參與情節輕重等一切
    情狀，認公訴檢察官具體求處之有期徒刑6 月尚嫌過重，故
    量處如主文所示之刑，並諭知易科罰金之折算標準。又查被
    告犯罪之時間（96年11月15日），已在96年4 月24日之後，
    不合中華民國九十六年罪犯減刑條例第2 條第1 項所規定之
    減刑條件，自無從據以減刑，附此敘明。
三、末卷附如附表編號一、二所示偽造之「Lee Po Lun（戊○○
    英文姓名）」署押共2 枚，均應依刑法第219 條之規定諭知
    沒收。
據上論斷，應依刑事訴訟法第299 條第1 項前段，刑法第28條、
第216 條、第210 條、第41條第1 項前段、第219 條，判決如主
文。
本案經檢察官林彥均到庭執行職務。
中    華    民    國    99    年    10    月    28    日
                  刑事第五庭  審判長法  官  黃程暉
                                    法  官  黃志中
                                    法  官  吳勇毅
上正本證明與原本無異。
如不服本判決應於收受送達後10日內向本院提出上訴書狀，並應
敘述具體理由；其未敘述上訴理由者，應於上訴期間屆滿後20日
內向本院補提理由書（均須按他造當事人之人數附繕本）「切勿
逕送上級法院」。告訴人或被害人如對於本判決不服者，應具備
理由請求檢察官上訴，其上訴期間之計算係以檢察官收受判決正
本之日期為準。
                                    書記官  游秀珠
中    華    民    國    99    年    10    月    29    日
附錄本案論罪科刑之法條：
中華民國刑法第210條
（偽造變造私文書罪）
偽造、變造私文書，足以生損害於公眾或他人者，處5 年以下有
期徒刑。
中華民國刑法第216條
（行使偽造變造或登載不實之文書罪）
行使第210 條至第215 條之文書者，依偽造、變造文書或登載不
實事項或使登載不實事項之規定處斷。
附表：
┌──┬───────────┬────────┬──────┐
│編號│文書名稱              │偽造之署押      │備註        │
├──┼───────────┼────────┼──────┤
│ 一 │股權轉讓同意書（INSTRU│Lee Po Lun（即李│見他字卷第7 │
│    │MENT OF TRANSFER）    │柏綸英文名）1 枚│頁          │
├──┼───────────┼────────┼──────┤
│ 二 │出售書（SOLD NOTE）   │Lee Po Lun（即李│見他字卷第6 │
│    │                      │柏綸英文名）1 枚│頁（上方）  │
├──┼───────────┼────────┼──────┤
│ 三 │買入書（BOUGHT NOTE） │（無）          │見他字卷第6 │
│    │                      │                │頁（下方）  │
└──┴───────────┴────────┴──────┘

司法院資訊處製作；財團法人民間司法改革基金會備份。
